臺灣高等法院刑事裁定　　　　　　　　　 93年度抗字第547號
抗　告　人　乙○
上列抗告人因聲請發還扣押物案件，不服臺灣桃園地方法院中華
民國93年8月20日裁定（92年度訴字第1285號），提起抗告，本
院裁定如下：
    主  文
抗告駁回。
    理  由
一、原裁定以：本案扣押懸掛四四七─ＧＥ號車牌之曳引車乙輛
    （原懸掛三六一─ＧＥ號車牌，車身號碼：ＣＫＡ五一ＢＴ
    八０一七三，引擎號碼：ＰＦ0000000Ｃ），該曳引
    車本體，雖原係抗告人所有靠行登記在燁龍汽車貨運股份有
    限公司名下營業使用，惟該曳引車本體不僅前於民國（下同
    ）九十一年八月五日即已遭人竊取，再經劉信成向本件被告
    甲○○以新台幣一百六十三萬元之價格購入，後登記在品福
    交通有限公司名下等情，業據劉信成、甲○○二人迭次於警
    、偵訊中及原審審理時供述明確，則有關上開懸掛四四七─
    ＧＥ號車牌之曳引車之所有權歸屬，顯涉有其間「善意受讓
    」之糾葛，（品福交通有限公司亦曾向原審聲請發還上開懸
    掛四四七─ＧＥ號車牌之曳引車，惟亦遭原審法院於九十三
    年八月六日裁定駁回在案），不僅非屬刑事裁判審理之範疇
    ，且針對上開懸掛四四七─ＧＥ號車牌之曳引車，其相關當
    事人間亦未達成任何民事和解，以供法院審認，是抗告人聲
    請發還上開懸掛四四七─ＧＥ號車牌之曳引車，顯有未合等
    情，因而裁定駁回抗告人之聲請，經核尚無不合。
二、抗告意旨略以：原審判處甲○○就前揭曳引車牙保贓物犯行
    ，理由中已認定該曳引車係抗告人所有遭人竊取之物，該曳
    引車經尋回後雖經扣押，但既非違禁物，亦非被告甲○○或
    其他犯罪嫌疑人所有並供犯罪所用之物或因犯罪所得之物，
    依刑法第三十八條，本非法院應或得沒收之物，原法院不為
    發還，於法已有未合，且抗告人先後二次聲請發還時，已表
    明品福公司在車輛被扣押後，已向出賣人甲○○解除買賣契
    約提起返還價金之訴（原審九十二年度訴字第四十一號）並
    獲勝訴判決確定，該民事案件審理中，各該當事人對於前揭
    曳引車原屬抗告人所有均無異議，甲○○於敗訴後並已返還
    若干價款與品福公司，則品福公司或劉信成就上開車輛，顯
    已無任何權利或善意受讓可資主張，原審既不調閱該民事訴
    訟卷證查明，復指相關當事人無任何民事和解以供審認，任
    令價值數百萬元之曳引車長年累月腐蝕，無端使抗告人受害
    ，認事用法均有違誤等語。
三、按扣押物若無留存之必要者，不待案件終結，應以法院之裁
    定或檢察官命令發還之；其係贓物而無第三人主張權利者，
    應發還被害人。刑事訴訟法第一百四十二條第一項定有明文
    。又動產之受讓人占有動產，而受關於占有規定之保護者，
    縱讓與人無移轉所有權之權利，受讓人仍取得其所有權。以
    動產所有權或其他物權之移轉或設定為目的，而善意受讓該
    動產之占有者，縱其讓與人無讓與之權利，其占有仍受法律
    之保護。盜贓或遺失物，如占有人由拍賣或公共市場或由販
    賣與其物同種之物之商人，以善意買得者，非償還其支出之
    價金，不得回復其物。亦分別為民法第八百零一條、第九百
    八十四條、及第九百五十條所明定。查前開曳引車固然原係
    由抗告人靠行於燁龍汽車貨運股份有限公司營業，惟該車原
    本登記為燁龍公司所有，並由燁龍公司與新鑫股份有限公司
    訂立動產抵押契約，設定擔保債權額新台幣一百十三萬四千
    元之動產抵押權與新鑫公司，嗣該車失竊後，抗告人竟夥同
    甲○○、郭弘宜向警察機關謊報為係「二七０－ＧＥ」曳引
    車失竊，並由甲○○向保險公司詐領保險金（抗告人業經台
    灣桃園地方法院九十四年度易字第一０五號刑事判決判處有
    期徒刑四月，緩刑二年確定），另該車則由甲○○牙保並陪
    同潘明緯於九十一年十月六日，由潘明緯以燁龍公司代理人
    之身分將該車以新台幣一百五十五萬元出售予劉信成（品福
    交通有限公司負責人），並向監理機關移轉登記為品福公司
    所有（嗣經品福公司換領第四四七－ＧＣ號車牌使用）等情
    ，有卷附之汽車新領牌照登記書、汽車各項異動登記書、動
    產抵押契約書、車輛買賣契約書等影本在卷可稽，並據被告
    甲○○與證人劉信成供述一致。按該車原本登記為燁龍公司
    所有，燁龍公司登記之所營事業包含汽車零售業，有公司基
    本資料查詢表可憑，又無失竊之報案資料，甲○○、潘明緯
    將該車出售時並已將該車移轉與劉信成佔有使用，且警方查
    獲該車時該車確在品福公司佔有使用中，則依前揭說明，品
    福公司似屬該車之善意受讓人，縱使甲○○、潘明緯實際並
    無讓與該車之權利，品福公司之占有仍受法律之保護。況且
    品福公司業已以該車所有權人之身分主張權利向本院聲請發
    還該車，則抗告人聲請發還該車，自與刑事訴訟法第一百四
    十二條第一項定後段規定之要件不符。至於品福公司雖主張
    與燁龍公司解除買賣契約，並向原審法院起訴請求返還買賣
    價金，並獲原審法院九十二年度訴字第四一號民事判決勝訴
    確定，然解除買賣契約僅屬於債權關係，在品福公司為將該
    車之占有移轉與燁龍公司之前，並不發生物權之效力，且該
    車目前仍登記為品福公司所有，亦有車號查詢汽車車籍資料
    可按。綜上所述，系爭曳引車目前自不宜且不得發還抗告人
    ，本件抗告為無理由，應予駁回。
四、至於抗告人與品福公司間關於系爭曳引車所有權歸屬之爭議
    ，事屬私權爭執，應另由當事人間循民事訴訟程序解決，附
    此指明。
五、據上論結，應依刑事訴訟法第四百十二條，裁定如主文。
中　　華　　民　　國　　94　　年　　6 　　月　　3 　　日
　　　　　　　　　刑事第二十二庭審判長法　官  黃瑞華
　　　　　　　　　　　　　　　　　　  法　官  陳憲裕
　　　　　　　　　　　　　　　　　　  法　官  宋  祺
以上正本證明與原本無異。
不得再抗告。
                                      書記官  蔡慧娟
中　　華　　民　　國　　94　　年　　6　　月　　7 　　日
